【裁判字號】    92,訴,1457
【裁判日期】    921016
【裁判案由】    清償債務
【裁判全文】
臺灣桃園地方法院民事判決  九十二年度訴字第一四五七號
    原      告  台灣土地銀行股份有限公司
    法定代理人  乙○○
    訴訟代理人  戊○○
    送達代收人  己○○
    訴訟代理人  甲○○
    被      告  丙○○
                丁○○
右當事人間請求清償債務事件，於民國九十二年十月二日言詞辯論終結，本院判決如
左：
    主      文
被告應連帶給付原告新臺幣玖拾捌萬仟零拾壹元，及自民國九十二年二月二十八
日起至清償日止，按週年利率百分之五點五計算之利息，暨自民國九十二年三月一日
起至清償日止，逾期在六個月內者，按上開利率百分之十，逾期超過六個月者，按上
開利率百分之二十加計之違約金。
被告另應連帶給付原告新台幣肆拾陸萬壹仟貳佰肆拾元，及自民國九十二年二月二
十八日起至清償日止，按週年利率百分之七點四三計算之利息，暨自民國九十二年三
月一日起至清償日止，逾期在六個月內者，按上開利率百分之十，逾期超過六個月者
，按上開利率百分之二十加計之違約金。
訴訟費用由被告連帶負擔。
本判決第二項得假執行。
    事      實
甲、原告方面：
  一、聲明：如主文所示。
  二、陳述：被告丙○○於民國（下同）八十三年十二月二十八日邀同被告丁○○為
      連帶保證人，向原告借款新台幣（下同）一百八十五萬元，約定借款期限二十
      年，至一百零三年十二月二十八日止，分二百四十期，以每一個月為一期，自
      第一期起本息平均攤還，利率按原告牌告基本放款利率即週年利率百分之八點
      零五加五碼（計週年利率百分之九點三）計算嗣後每半年隨原告基本放款利率
      調整而調整，逾期償付本息時，視為全部到期，逾期超過六個月者，按上開利
      率百分之十，逾期超過六個月者，按上開利率百分之二十加計違約金；又被告
      丙○○復於八十八年十月二十七日以被告丁○○為連帶債務人，向原告借款五
      十萬元，約定借款期限二十年，至一百零八年十月二十七日止，分二百四十期
      ，以每一個月為一期，按期平均攤還，利率按原告牌告基本放款利率百分之七
      點四九加三點零四碼，計週年利率百分之八點二五，並約定嗣後每半年隨原告
      基本放款利率調整之，逾期清償則亦視為全部到期，逾期在六個月內者，按上
      開利率百分之十，逾期超過六個月者，按上開利率百分之二十加計違約金；詎
      被告自九十二年二月二十八日起，即逾期未依約清償債務，二筆借款分別尚積
      欠原告九十八萬三千零三十一元、四十六萬一千二百四十三元，利息並各調整
      為週年利率百分之五點五、百分之七點四三，茲迭經原告催討無著，為此，爰
      依民法消費借貸及連帶保證等法律關係，訴請被告連帶給付如主文所示。
  三、證據：提出借據、中長期放款借據、授信約定書、欠款明細表等為證。
乙、被告丁○○方面：
  一、聲明：駁回原告之訴。
  二、陳述：被告為夫妻，因八十三年間共同於桃園縣中壢市購屋一間，由被告丙○
      ○為借款人，被告丁○○為連帶保證人，向原告銀行中壢分行辦理系爭房屋貸
      款，然渠係被告丙○○之配偶，且基於原告銀行之要求，故別無選擇須為該借
      款之形式上保證人，但被告互相約定前開貸款應由被告丙○○負責，渠則負擔
      其他汽車貸款與家庭開支。前後十年間，該貸款無不按時繳納本息，但自九十
      一年間起，逢全球經濟不景氣，百業蕭條，被告丙○○驟然失業，求職若渴仍
      不可得，貸款乃無以為繼，力有未逮。查因應景氣現狀，銀行已趨向低利率政
      策，原告卻仍秉雙方訂約時之高利，無異殺雞取卵。況被告歷年繳納之本息，
      已逾二百餘萬元，斷無故意棄繳之理，此由被告曾於九十一年四月間失業中斷
      繳納，嗣積極謀職後，復繳款至九十二年二月間，可見一斑。茲被告再度失業
      ，被告丙○○且甫因就業詐欺受騙，故復中斷繳納本息。此外，原告得以查封
      拍賣設定抵押之被告標的物即足保全債權，應毋庸提起本件追索。
  三、證據：提出本院九十一年度訴字第二一六三號裁定為證。
丙、被告丙○○方面：未於言詞辯論期日到場，亦未提出書狀作何聲明或陳述。
    理      由
甲、程序方面：
  一、原告前於九十二年七月十日向本院聲請對被告發支付命令時，名為台灣土地銀
      行，惟奉財政部同年六月九日台財融（二）字第○九二八○一○八七五號函，
      自同年七月一日起，改制為台灣土地銀行股份有限公司乙情，業據原告提出財
      政部前開函、台北市政府營利事業登記證、銀行營業執照等為憑，爰准予更正
      ，合先敘明。
  二、被告丙○○未於言詞辯論期日到場，核無民事訴訟法第三百八十六條各款所列
      情形，爰依原告之聲請，由其一造辯論而為判決。
乙、得心證之理由：
  一、原告主張被告積欠其借款之右揭消費借貸事實，已據其提出借據、中長期放款
      借據、授信約定書、欠款明細表等為憑，經核要與原告所述相符，被告丙○○
      未到院爭執，而被告丁○○對於積欠款項乙節，則無異詞，是堪信其為真正。
      惟被告丁○○辯稱：被告內部約定，系爭借款應由被告丙○○負責清償，渠祗
      係形式上之連帶保證人云云。按表意人無欲為其意思表示所拘束之意，而為意
      思表示者，其意思表示，不因之無效，民法第八十六條前段定有明文。是以，
      被告丁○○既深知渠確為連帶保證人之意思表示，則渠內心動機雖不欲為該意
      思表示拘束，揆之前述規定，被告丁○○之意思表示尚非無效。尤以，被告間
      之內部約定亦無從拘束善意之原告。另兩造間之利息約定，依法並非法院得為
      酌減之事項，準此，縱若原告本件利息請求有高於其他金融市場行情情事，亦
      非本院所得置喙，反之，此應係被告於借貸時，即須自行評估者，況兩造簽訂
      之借據、中長期放款借據均明文約定，利息係隨原告銀行基本放款利率調整，
      故亦無違反誠實信用及顯失公平之處。次按，所謂連帶保證係連帶保證人與主
      債務人連帶負債務履行責任之保證，因連帶保證具連帶債務之性質，故債權人
      得併向連帶保證人與主債務人為全部給付之請求；又稱抵押權者，謂對於債務
      人或第三人不移轉占有而供擔保之不動產，得就其賣得價金受清償之權，民法
      第八百六十條有明文規定。據上可徵，連帶保證係人之保證，保證人係以其全
      部財產，負無限責任，而抵押乃物之擔保，擔保物之提供人僅以擔保物為限，
      負物之有限責任，二者之責任基礎及責任範圍，炯不相牟。民法第七百五十一
      條固規定「債權人拋棄為其債權擔保之物權者，保證人就債權人所拋棄權利之
      限度內，免其責任。」然該規定，於保證債務與擔保物權併存而債權人拋棄擔
      保物權時，始有適用餘地，法並無規範債權人未拋棄抵押擔保時，物之擔保有
      優先受償之地位，其旨在尊重債權人之選擇權。是以，本件原告就同一債權，
      縱或未先實行抵押權，或同時為之，均無不法，惟其所得之受償，不得逾其債
      權總額，乃法之當然。承上以論，被告丁○○所辯前詞，認原告祗得實行抵押
      權，以資求償云云，殊無足取。
  二、綜右所述，原告基於民法消費借貸及連帶保證等法律關係，訴請被告連帶給付
      如主文所示，即屬有據，自應准許之。末按，法院所命給付之金額或價額未逾
      五十萬元之判決，應依職權宣告假執行，民事訴訟法第三百八十九條第一項第
      五款明文綦詳。查本件原告如主文第二項之請求，未超過五十萬元，是本院應
      依職權為假執行之宣告，併予敘明。
  三、據上論結，本件原告之訴為有理由，依民事訴訟法第三百八十五條第一項前段
      、第八十五條第二項、第三百八十九條第一項第五款，判決如主文。
中      華      民      國    九十二    年      十      月     十六     日
                                        臺灣桃園地方法院民事第二庭
~B法      官  朱敏賢
右為正本係照原本作成
如對本判決上訴，須於判決送達後二十日內向本院提出上訴狀
中      華      民      國    九十二    年      十      月     十六     日
~B法院書記官  謝文心


司法院資訊處製作；財團法人民間司法改革基金會備份。
